【裁判字號】    92,停,65
【裁判日期】    920617
【裁判案由】    聲請停止執行
【裁判全文】
臺北高等行政法院裁定                                九十二年度停字第六五號
    聲  請  人  乙○○
                丙○○
    兼  右二人
    代  理  人  甲○○
    相  對  人  財政部臺灣省北區國稅局
    代  表  人  林吉昌（局長）
    代  理  人  己○○
                戊○○
                丁○○
右當事人間因遺產稅事件，聲請人聲請停止原處分之執行，本院裁定如左：
    主  文
聲請駁回。
聲請程序費用由聲請人負擔。
    理  由
一、按「多數有共同利益之人得由其中選定一人至五人為全體起訴或被訴。」行政訴
    訟法第二十九條第一項定有明文。本件聲請人蘇繼宗、蘇詵詵、蘇貞貞、蘇婷婷
    、蘇灼灼、甲○○、乙○○、丙○○、蘇純怡等九人（下稱聲請人等），前因遺
    產稅及罰鍰事件，不服被告九十二年二月二十四日北區國稅法二字第０九二一０
    ０八三七二號之訴願撤銷重核復查決定書，向財政部提起訴願中，並依行政訴訟
    法第一百十六條第三項之規定，聲請停止上開復查決定書之執行。經查，聲請人
    等係多數有共同利益之人，渠等選定聲請人蘇繼宗、乙○○、甲○○等三人為被
    選定人，符合上開選定當事人之規定，自屬適法，合先敘明。
二、次按「行政訴訟繫屬中，行政法院認為原處分或決定之執行，將發生難於回復之
    損害，且有急迫情事者，得依職權或依聲請裁定停止執行。但於公益有重大影響
    ，或原告之訴在法律上顯無理由者，不得為之。」為行政訴訟法第一百十六條第
    二項所規定。所謂難於回復之損害，係指其損害不能回復原狀，或不能以金錢賠
    償等情而言。
三、本件聲請意旨略謂：
    (一)本件聲請人等於民國八十二年七月十六日向相對人申報被繼承人蘇木榮所遺遺
      產稅，經該局核定應繳納遺產稅為新台幣（下同）三九三、六一三、九六五元
      ，並以渠等漏報被繼承人遺產房屋、股票、銀行存款為由，科處罰鍰八一六、
      六七九元。聲請人不服，申經復查結果，未准變更。訴經財政部台財訴字第八
      八二一六二九三一號訴願決定將原處分關於坐落新竹縣竹東鎮○○○段一─三
      地號等五十三筆土地扣除額及被繼承人配偶剩餘財產分配請求權部分均撤銷，
      由原處分機關另為處分，其餘訴願駁回。原告就訴願駁回部分，向行政院提起
      再訴願，經行政院以台八十八訴字第三一二二二號再訴願決定將原決定撤銷，
      由原決定機關另為適法之決定。案經財政部重為台財訴字第○八九一三五三一
      三○號訴願決定，仍將原處分關於坐落新竹縣竹東鎮○○○段一─三地號等五
      十三筆土地扣除額及被繼承人配偶剩餘財產分配請求權部分均撤銷，由原處分
      機關另為處分，其餘訴願駁回。聲請人等仍不服，提起再訴願，經行政院以台
      八十九訴字第三二五一六號再訴願決定：「原訴願決定撤銷，由原決定機關於
      三個月內另為適法之決定。」聲請人等仍不服，而提起行政訴訟。
    (二)又相對人所為之九十二年二月二十四日北區國稅法二字第０九二一００八三七
      二號之訴願撤銷重核復查決定書，僅係依前開財政部八十八年四月十三日台財
      訴字第八八二一六二九三號訴願決定撤銷重核部分所為之重核復查決定，並未
      依行政院前開台八十九訴字第三二五一六號再訴願決定意旨，重新核定本件應
      繳納之遺產稅及罰鍰，上開重核復查決定之合法性自有疑義，且相對人亦未踐
      行復查程序中應重新發單定期命聲請人等依限繳納之程序，聲請人依法尚無須
      履行納稅之義務或提供擔保，聲請人並已依法提起訴願中，惟相對人所屬新竹
      市分局竟仍依上開重核復查決定書函送法務部行政執行署新竹行政執行處執行
      ，並扣押聲請人等之存款、股票、租金、及限制聲請人等出境，致聲請人等之
      生計陷於困境，且出國旅行、探親之計劃均無法成行，勢將發生難以回復之急
      迫危險，況本件於重核復查前，相對人已執行半數以上稅額，為保全稅捐之執
      行，而扣押聲請人等之財產或限制聲請人等出境，對公益亦無重大之影響。故
      依訴願法第九十三條第三項、行政訴訟法第一百十六條規定，聲請停止原處分
      之執行，以維權益云云。
四、相對人陳述則稱：聲請人等就本件應納遺產稅及罰鍰之強制執行，已先後二次聲
    請停止，均遭法院駁回確定在案等語。
五、查本件聲請人等係不服相對人所為渠等應納遺產稅及罰鍰之重核復查決定，並向
    財政部提起訴願中，而依訴願法第九十三條第三項、行政訴訟法第一百十六條之
    規定，聲請停止上開重核復查決定之執行。惟查，上開重核復查決定之課稅處分
    或罰鍰處分，均係課聲請人等以公法上金錢給付義務，如將來聲請人等提起行政
    救濟結果獲得勝訴，非不得據以請求返還已執行收取之金額，縱有聲請人等所言
    如原重核復查決定予以執行所受之損害，依一般社會通念，客觀上亦非不能以金
    錢賠償，並無發生難於回復之損害之可能。故聲請人等聲請停止執行，核與行政
    訴訟法第一百十六條第二項規定停止執行之要件不符，其聲請為無理由，應予駁
    回。
六、爰依行政訴訟法第一百零四條，民事訴訟法第九十五條、第七十八條、第八十五
    條第一項前段，裁定如主文。
中    華    民    國    九十二      年      六        月      十七      日
                      臺 北 高 等 行 政 法 院   第 二 庭
                                         審 判 長 法  官  徐瑞晃
                                                  法  官  李得灶
                                                  法  官  吳慧娟
右為正本係照原本作成。
如不服本裁定，應於送達後十日內向本院提出抗告狀（須按他造人數附繕本）。
中      華      民      國    九十二    年      六      月     十七     日
                                                   書記官  李淑貞


司法院資訊處製作；財團法人民間司法改革基金會備份。
